【裁判字號】    91,訴,1517
【裁判日期】    921110
【裁判案由】    給付貨款
【裁判全文】
臺灣臺北地方法院民事判決                        九十一年度訴字第一五一七號
    原      告  合興預拌混凝土股份有限公司
    法定代理人  己○○
    訴訟代理人  乙○○
                陳鼎正律師
    複代理人    丁○○
    被      告  大陸工程股份有限公司
    法定代理人  甲○○
    訴訟代理人  丙○○
當事人間給付貨款事件，本院於九十二年十月二十二日言詞辯論終結，判決如下：
    主  文
被告應給付原告新台幣貳佰伍拾參萬柒仟零壹拾捌元，及自民國九十年十二月七日起
至清償日止，按年息百分之五計算之利息。
原告其餘之訴駁回。
訴訟費用由被告負擔。
本判決第一項於原告以新台幣捌拾伍萬元供擔保後，得假執行；但被告以新台幣貳佰
伍拾參萬元為原告供擔保後，得免為假執行。
原告其餘假執行之聲請駁回。
    事  實
甲、原告方面：
一、聲明：如主文第一項所示，及為以供擔保為條件之假執行宣告。
二、陳述：
（一）被告承作台北大學新社區區段徵收開發工程，自民國八十九年十月起向原告購
      買混擬土貨品，貨款共計新台幣（下同）二百五十三萬九千七百二十一元，原
      告以發票向被告請款，並以存證信函向被告催告，被告置之不理，爰提起本件
      訴訟。
（二）被告抗辯之陳述：
１、對被告所支付八月份之貨款（即第十次估驗計價款共一百二十九萬四千六百九十
    元）和九月份之貨款（即第十一次估驗計價款共一百八十三萬六千二百三十元）
    ，原告有請款之請款單、明細及受貨單。前接受貨單均詳載交貨地點、數量車號
    、司機等資料，且由工地施工人員簽收，其中收貨人所簽「洪」、「林」、「大
    陸」、「信」、「裕益」等字樣均與本件送貨單相同，何以之前被告可據而付款
    而嗣後不付款，故被告之抗辯殊無可採。
２、訴外人海陽工程有限公司（下稱海陽公司）既為被告公司下包，且有代收原告所
    認已收受貨物。
３、原告從未接受過訴外人海陽公司清償前開貨款，訴外人海陽公司簽立之切結書內
    容顯屬不實，海陽公司與原告既無契約關係，何有可能積欠並清償貨款？被告前
    開抗辯既係主張系爭貨款債權「存在」，且經訴外人海陽公司「清償」，依法應
    由被告就已清償貨款之事實負舉證責任。
４、被告訴訟代理人於九十二年五月十二日審理時提出切結書一份，且依被告陳述顯
    已有認原告請求之貨物確實交付使用於系爭工地，惟否認契約存在於兩造之間而
    係存在於原告與海陽公司之間，且依切結書已清償云云，是被告嗣再否認已收受
    系爭混凝土云云，自屬無據，且被告抗辯已清償，應另負舉證之責。原告係依與
    被告間之契約交付系爭混凝土，與訴外人海陽公司並無關係，訴外人海陽公司於
    八十九年八、九月即已發生退票情事，而開始由被告監督付款，則原告何有可能
    一改原來由被告付款之方式，變成由訴外人海陽公司付款？原告自始至終皆係依
    原告與被告間之開口合約送貨，依實際送貨數量計價，被告既主張於兩造合約進
    行中有變更契約主體為海陽公司之變態事實，復未為任何舉證，其抗辯自無足採
    。
三、證據：提出送貨單影本二百三十八張、存證信函影本一件、發票影本五份、請款
    單影本及明細二份、送貨單影本二份為證，並聲請詢問證人陳弘毅、戊○○。
乙、被告方面：
一、聲明：駁回原告之訴及假執行之聲請如受不利判決，願供擔保請准免於假執行。
二、陳述：
（一）被告雖於八十八年九月間，與原告訂立材料訂購合約，向原告購買預拌混凝土
      ，而依本合約所約定之交貨日期條件，係原告應按被告指定之日期交貨，惟經
      被告查證內部帳目資料，並無與原告所提出之二百三十八張送貨單送貨日期相
      對應之收執聯或存查聯正本。再對照上開送貨單之「收貨人」簽名，其中有部
      分僅記載姓氏或公司行號簡稱，均不足以證明貨物確為被告所收受；而其他似
      有完整記載收貨人姓名之送貨單，絕大部分字跡潦草，無法辨認究為何人所簽
      收﹔另有部分送貨單雖記載「大陸」，與被告要求各工地人員簽收時應記載完
      整姓名之慣例不符，亦無從辨認，因此被告否認曾收受上開送貨單所載之混凝
      土貨品。
（二）依本合約所定付款條件第一條規定，八十九年十月份係本合約第十次估驗計價
      ，該次估驗，被告依據原告實際交貨之數量計算當期貨款，計一百二十九萬四
      千六百九十元，旋於八十九年十一月二十七日如數給付原告﹔至八十九年十二
      月十日本合約第十一次亦即最末次估驗計價，當期貨款計一百八十三萬六千二
      百三十元，被告亦已在九十年一月十八日如數給付原告。因八十九年十月份以
      後，被告應給付原告之所有貨款，被告已全數給付完畢，所以被告並未收受原
      告於九十年三、四月間開立之統一發票，故兩造間已無任何債權債務關係。
（三）原告所請求者，係訴外人海陽公司向原告所訂購，且證人陳藏富亦證稱被告雖
      已與原告訂有合約，惟該合約係以業主之合約數量為限，並非沒有數量限制，
      而依證人所言數量既已滿了，被告不可能再與原告簽訂合約及交貨。另被告從
      未授權或指定證人陳藏富為代理人，因訴外人海陽公司跳票，被告為維持工地
      正常運作，乃以監督付款之方式，將應給付訴外人海陽公司之工程款，由訴外
      人海陽公司指定收款人（含原告）由被告代償，契約關係乃存於訴外人海陽公
      司與原告之間。且被告與訴外人海陽公司並未解約，被告怎可能甘冒違約之風
      險，而以自己名義再行發包叫賣。
三、證據：提出材料訂購合約影本一件、估驗請款單影本二件、轉帳匯款明細影本二
    件、切結書影本二份、筆錄影本一份為證。
    理  由
一、原告主張被告承作台北大學新社區區段徵收開發工程，自八十九年十月起向原告
    購買混擬土貨品，貨款共計二百五十三萬九千七百二十一元，原告以發票向被告
    請款，被告置之不理，爰提起本件訴訟等語。被告則以其否認曾收受上開送貨單
    所載之混凝土貨品，且原告所請求者，係訴外人海陽公司向原告所訂購，原告之
    請求並無理由等語置辯。
二、按當事人主張有利於己之事實者，就其事實有舉證之責任，民事訴訟法第二百七
    十七條前段有明文之規定；另主張常態事實者，就其事實無庸舉證，主張變態事
    者，應就變態事實負負舉證義務，此為舉證責任分配原則。本件被告對於原告與
    其就台北大學新社區區段徵收開發工程訂立材料採購合約，向原告購買混凝土之
    事實並不爭執，惟否認本件系爭貨物之買賣契約係存在於兩造間，辯稱其與原告
    間之合約，係以業主之合約數量為限，而數量既已滿，被告不可能再與原告簽訂
    合約及交貨，系爭契約係存在於訴外人海陽公司與原告間等語，被告既主張於兩
    造合約進行中已變更契約主體為訴外人海陽公司，此係變態事實，應由被告負舉
    證責任。經查，證人即海陽公司總經理戊○○到庭證稱：海陽公司是承包被告公
    司的打混凝土的勞務承攬，由被告公司向原告公司、幸福、國產三家公司叫貨，
    交給我們施工，八十九年十一、十二月時，工程還未完工，可是被告公司和台灣
    土地開發公司的混凝土合約數量已經滿了，被告公司就沒辦法和原告公司、幸福
    、國產三家公司繼續訂約和叫貨，被告公司就叫我和原告公司談，請原告公司送
    貨，被告公司再把貨款給我，我和原告公司談，原告公司不願意接受切結書上所
    寫的條件。原告公司有將混凝土送到工地去，數量都有清單，切結書上的價款是
    根據送貨單算出來的，和興公司不願意接受切結書上的還款條件，我是以被告公
    司的名義去談，受被告公司的委託去談，被告公司願意把材料錢及工錢給我讓我
    去和原告公司談，所以本來是被告公司給我工錢，混凝土數量滿了之後，被告公
    司要給我連工帶料的錢，可是是被告公司的工地主任跟原告公司叫貨，我那時候
    已經退票了，如果是我叫貨的話，原告公司不可能出貨，被告公司無法付的貨款
    ，經我參與結算結果，是二百五十三萬七千零十八元等語，是依證人戊○○之證
    述，其係以被告公司的名義去和原告公司談貨款給付方式，但原告並未同意，由
    證人戊○○之證詞，並無法證明系爭購買混凝土之契約當事人已變更為訴外人海
    陽公司及原告，而依被告提出之材料採購合約，並未約定混凝土之數量以被告與
    業主台灣土地開發公司之數量為限，是不能以被告與業主間之合約數量已滿，即
    認系爭混凝土契約有變更當事人之情事，故被告所辯本件混凝土契約已變更契約
    當事人為訴外人海陽公司及原告，並不可採。
三、被告雖又辯稱其未曾收受原告提出之本件送貨單所載之混凝土貨品等語，惟證人
    即海陽公司副理陳弘毅到庭證稱：因為大部分的工程是由海陽公司承作，所以原
    告送的貨是由海陽公司來收貨，不過出貨單上還是寫被告公司，原告所提出之收
    貨單，並不確定每一筆都有看過，當初送貨到工地的送貨單就是這一種，收貨人
    的身分不一定都一樣，簽林的是工地的工程師，叫林安樂，簽鄭全利是海陽的小
    包，簽裕益的是海陽的小包，有的是工人簽名的就簽大陸或是單簽一個姓，工地
    上有很多監造單位，應該不會發生沒收貨而簽送貨單的情況等語，是被告否認有
    收受系爭貨物，要無可採。而系爭混凝土之貨款，經證人戊○○參與結算結果，
    是二百五十三萬七千零十八元等情，業據證人戊○○證述在卷可按，是原告向被
    告請求給付之貨款，在二百五十三萬七千零十八元之範圍內，為有理由。
四、從而，原告依契約關係提起本訴，請求被告給付原告二百五十三萬七千零十八元
    ，及自支付命令送達被告翌日（即九十年十二月七日）起至清償日止，按年息百
    分之五計算之利息，即無不合，應予准許，逾此部分之請求則無理由，應予駁回
    。
五、兩造均陳明願供擔保，聲請宣告假執行及免為假執行，就原告勝訴部分，經核無
    不合，爰酌定相當擔保金額准許之，至原告敗訴部分，其假執行之聲請已失所附
    麗，應併予駁回。
六、結論：原告之訴為一部有理由，一部無理由，依民事訴訟法第七十九條、第三百
    九十條第二項、第三百九十二第二項條判決如主文。
中      華      民      國    九十二    年      十一    月      十      日
                    民事第六庭  法  官    郭美杏
正本係照原本作成
如對本判決上訴，須於判決送達後廿日內向本院提出上訴狀
中      華      民      國    九十二    年    十一      月      十      日
                                          書記官    陳如庭


司法院資訊處製作；財團法人民間司法改革基金會備份。
